臺灣高等法院高雄分院刑事判決　　　　　九十三年度上訴字第六五五號
　　上訴人
　　即被告　甲○○
右上訴人因違反槍砲彈藥刀械管制條例等案件，不服臺灣屏東地方法院九十三年度訴
字第一四一號中華民國九十三年六月十日第一審判決（起訴案號：臺灣屏東地方法院
檢察署九十二年度偵字第六一五八、一九八八號），提起上訴，本院判決如左：
      主      文
原判決關於甲○○施用第一級毒品、施用第二級毒品暨定執行部分均撤銷。
甲○○施用第一級毒品、施用第二級毒品公訴不受理。
其他上訴駁回。
上訴駁回部分：未經許可，持有刀械，處有期徒刑參月，武士刀貳把沒收；又未經許
可，持有空氣槍，處有期徒刑壹年貳月，併科罰金新台幣拾萬元，罰金如易服勞役，
以參佰元即新台幣玖佰元折算壹日，扣案空氣槍壹枝（槍枝管制編號高鑑00000
00000號，含所附之二氧化碳鋼瓶肆瓶、小鋼珠柒拾貳顆、鉛頭小鋼珠壹拾伍顆
）均沒收；應執行有期徒刑壹年肆月，併科罰金新台幣拾萬元，罰金如易服勞役，以
參佰元即新台幣玖佰元折算壹日，武士刀貳把、空氣槍壹支（槍枝管制編號高鑑00
00000000號，含所附之二氧化碳鋼瓶肆瓶、小鋼珠柒拾貳顆、鉛頭小鋼珠壹
拾伍顆）均沒收。
      事      實
一、甲○○明知武士刀為公告管制之刀械，竟於民國八十二年間，在台中地區，向不
    詳姓名人士購買已開鋒之武士刀二把後，即未經許可持有之，嗣至九十二年十二
    月十二日八時三十分許，為警在其屏東縣萬巒鄉○○村○○路五十八號住處查獲
    ，並扣得武士刀二把。
二、甲○○於九十二年十二月某日，在屏東縣內埔鄉隴東橋下拾得具有殺傷力之空氣
    槍及所附之二氧化碳鋼瓶四瓶、直徑約六ｍｍ小鋼珠七十五顆（嗣鑑驗耗損三顆
    ）、直徑約六ｍｍ鉛頭小鋼珠十五顆後，即未經許可持有之，且將之藏放於其前
    述住處內，惟於同年月十二日八時三十分許，為警在上址房間內查獲上揭槍枝與
    鋼瓶、鋼珠。
三、案經屏東縣警察局潮州分局報請臺灣屏東地方法院檢察署檢察官偵查起訴。
      理      由
甲、有罪部分：
一、右揭事上訴人即被告未經許可無故持有上開武士刀及空氣槍之事實，業據被告未
    漢傑於原審及本院審理中坦承不諱，並扣有該刀械、槍枝、小鋼珠在案可稽。而
    該武士刀械二把，經屏東縣警察局鑑定結果，確屬公告管制之武士刀，有該局九
    十二年十二月十六日屏警保民字第０九二００二六四００號鑑定函在卷可佐；而
    扣案之空氣長槍，經送高雄縣政府警察局鑑定，並取用三顆扣案之小鋼珠試射結
    果，具有殺傷力，亦有該局九十二年十二月三十日高縣刑鑑字第０九二００八四
    六號槍彈鑑定書一份暨內政部九十三年四月十五日內授警字第０九三００七五五
    七二號函各一份附案可佐；事證明確，被告未經許可無故持有該武士刀及空氣槍
    之犯行堪以認定。
二、被告持有該武士刀之行為，係犯槍砲彈藥刀械管制條例第十四條第三項之未經許
    可持有刀械罪；其持有該空氣槍之行為，係犯同條例第八條第四項之未經許可持
    有空氣槍罪；被告所犯上開二罪，罪名不同，應予分論併罰。
三、原審就被告未經許可持有刀械、空氣槍二罪部分，適用槍砲彈藥刀械管制條例第
    八條第四項、第十四條第三項、刑法第十一條前段、第四十二條第二項、第三十
    八條第一項第一款、罰金罰鍰提高標準條例第二條第一項、現行法規所定貨幣單
    位折算新臺幣條例第二條規定，並審酌被告坦承犯罪事實，犯罪後之態度良好，
    且未持該刀械或空氣槍為其他犯罪行為等一切情狀，就被告未經許可，持有刀械
    部分，處有期徒刑參月；未經許可持有空氣槍部分，處有期徒刑壹年貳月，併科
    罰金新臺幣拾萬元，並諭知罰金易服勞役之折算標準。另扣案具殺傷力之空氣槍
    一把（含附隨之二氣化碳鋼瓶四瓶、小鋼珠七十二顆「鑑驗耗損三顆不在其內」
    、鉛頭小鋼珠十五顆）、武士刀二把，係屬違禁物，併應依刑法第三十八條第一
    項第一款規定宣告沒收。其此部分認事用法，並無不合，量刑亦屬適當，被告此
    部分上訴意旨否認犯罪，指摘原判決不當，為無理由，應予駁回。本件併就上開
    駁回部分定其應執行之刑如主文第四項所示。
乙、公訴不受理部分：
一、公意旨另以：被告未漢傑前於九十二年間，因施用毒品案件，經觀察勒戒後，由
    臺灣屏東地方法院檢察署檢察官於同年九月十九日，以九十二年度毒偵緝字第一
    八九號處分不起訴確定，惟其於五年內，復基於施用第一級毒品之概括犯意，自
    九十二年十二月某日起，至同年十二月十二日十一時三十分回溯前七十二小時內
    某時止，連續在屏東縣萬巒鄉某電動玩具店內，施用第一級毒品海洛因多次；且
    另行起意，於同年十二月十二日南一時三十分回溯七十二小時內某時，亦在前揭
    電動玩具店內，施用第二級毒品安非他命一次，嗣於九十二年十二月十二日昝寺
    三十分許，在其前開鄉○○村○○路五十八號住處為警查獲，並扣得第一級毒品
    海洛因０．０二公克（包裝重０．二公克），因認被告涉有毒品危害防制條例第
    十條第一項及同條第二項施用第一、二級毒品罪嫌。
二、按起訴之程序違背規定者，應諭知不受理之判決，刑事訴訟法第三百零三條第一
    款定有明文。又修正後毒品危害防制條例第三十五條雖為刑法第二條關於新舊法
    適用之特別規定，惟該條文僅就新法「施行前繫屬之案件」為規範之對象，至於
    在舊法時期犯罪，於新法「施行後繫屬之案件」如何適用法律，則無明文，於此
    情形自應回歸刑法第二條，以為適用法律之依據。又犯施用毒品罪，經觀察、勒
    戒後，無繼續施用毒品傾向，經檢察官為不起訴處分，五年內再犯者，如何處理
    ，新舊法規定有別。依舊法規定，應再裁定送勒戒處所觀察、勒戒，經觀察、勒
    戒後，無經續施用毒品傾向者，仍應為不起訴處分；有繼續施用毒品傾向者，始
    依法追訴。倘依新法規定，則無論有無繼續施用毒品傾向，一律依法追訴。於此
    情形，自以舊法之規定，有利於行為人（至於經觀察、勒戒後，有繼續施用毒品
    傾向者，依舊法規定，除依法追訴外，雖應令入戒治處所施以強制戒治，似對行
    為人不利。然比較有利、不利，應就該法律全部規定作整體之觀察，依舊法第二
    十四條規定，於強制戒治之執行，檢察官認為無執行刑之必要者，得聲請法院裁
    定免其刑之執行；倘依新法，則無從免其刑之執行，自仍以舊法有利於行為人）
    ，最高法院九十三年度台非字第一四六號刑事判決可參。
三、本件被告前犯施用毒品罪，經觀察、勒戒後，無繼續施用毒品傾向，經檢察官為
    不起訴處分，五年內（即舊法時間，新法於九十三年一月九日施行）再犯上開施
    用毒品罪，至九十三年三月十三日新法「施行後」始繫屬原審法院，此有檢察官
    移送函足憑，此與毒品危害防制條例第三十五條之規定不合，依不開說明，仍應
    回歸刑法第二條，以為適用法律之依據。被告之行為，依舊法規定應再裁定送勒
    戒處所觀察、勒戒，經觀察、勒戒後無繼續施用毒品傾向者，仍應為不起訴處分
    ；有繼續施用毒品傾向者，始依法追訴。檢察官就被告上開施用第一、二級毒品
    部分，未再裁定送勒戒處所觀察、勒戒，即逕予起訴，原審就被告此部分，予以
    論科，尚有未洽。被告此部分上訴意旨否認犯罪，指摘原判決不當，雖無理由，
    惟原判決此部分既有可議，自應由本院予以撤銷，並為公訴不受理之諭知。
據上論斷，應依刑事訴訟法第三百六十八條、第三百六十九條第一項、第三百零三條
第一款、刑法第五十一條第五款，判決如主文。
本案經檢察官張其主到庭執行職務。
中    華    民    國        九十三      年      八      月     十一     日
                              臺灣高等法院高雄分院刑事第六庭
                                  審判長法官  王憲義
                                        法官  李嘉興
                                        法官  張盛喜
右正本證明與原本無異。
如不服本判決應於收受本判決後十日內向本院提出上訴書狀，其未述上訴理由者，
並得於提起上訴後十日內向本院補提理由書狀（均須按他造當事人之人數附繕本)「
切勿逕送上級法院」。
                                      書記官  林淑敏
中    華    民    國        九十三      年      八      月     十三     日
附錄：本判決論罪科刑法條：
槍砲彈藥刀械管制條例第八條第四項
未經許可，持有、寄藏或意圖販賣而陳列第一項所列槍枝者，處一年以上七年以下有
期徒刑，併科新臺幣七百萬元以下罰金。
槍砲彈藥刀械管制條例第十四條第三項
未經許可，持有或意圖販賣而陳列刀械者，處一年以下有期徒刑、拘役或新臺幣五十
萬元以下罰金。
                                                                      Ｈ
